臺灣士林地方法院刑事裁定　　　　　　　　　　　　　　九十一年度聲判字第一號
　　聲　請　人　甲○○
　　代　理　人　朱正剛律師
　　被　　　告　乙○○即許元.
　　　　　　　　丙○○即陳瑜.
右列聲請人因告訴被告詐欺案件，不服台灣高等法院檢察署檢察長駁回再議之處分
（九十一年議字第二七九號），聲請交付審判，本院裁定如左：
    主    文
聲請駁回。
    理    由
一、按告訴人不服上級法院檢察署檢察長或檢察總長認再議為無理由而駁回之處分者
    ，得於接受處分書後十日內委任律師提出理由狀，向該管第一審法院聲請交付審
    判。法院認為交付審判之聲請不合法或無理由者，應駁回之。刑事訴訟法第二百
    五十八條之一、第二百五十八條之三第二項前段，分別定有明文。
二、本件聲請人以被告涉犯詐欺罪，向臺灣士林地方法院檢察署檢察官提出告訴，經
    該檢察署檢察官為不起訴處分後，聲請人不服，聲請再議亦經台灣高等法院檢察
    署（下稱高檢署）檢察長以再議為無理由而駁回再議。
三、聲請交付審判意旨略以：（一）依聲請人與被告所簽訂之「土地共同合作買賣開
    發合約書」，雙方應共同出資人民幣二百六十四萬三千零四十五元，並由被告與
    聲請人各出資一半，聲請人已電匯被告等新台幣（下同）五百四十五萬元，所應
    負擔部分已全部出資完畢，但未見被告出資之證明。（二）依證七大陸地區福建
    省永寧鎮西偏村委會（下稱西偏村委會）所出具之「證明書」，可見新總泰機械
    有限公司（下稱新總泰公司）僅支付人民幣五十萬六千五百元，即僅佔聲請人已
    交付款項之百分之三十八，聲請人所交付之其餘款項何去？未見調查。（三）前
    揭「證明書」稱「第二期款由於其他原因未到位」，顯見未能繼續履行之原因，
    並非如被告所言因聲請人不再負擔整地費用及稅捐所致，且聲請人前開所交付之
    款項亦足夠支付此整地及稅捐費用，何以未查即遽信被告有進行土地開發，而不
    深入瞭解其中矛盾之處？（四）依前揭開發合約書與證六由被告與西偏村委會簽
    訂之「協議書」，其中「商街土地轉讓費」，每戶差價達二萬六千元人民幣，即
    被告以三分之一代價取得，再以三倍價格作為合作開發成本，其中若無詐欺、侵
    占之不法，熟能信之？而其餘所謂「立項廠房用地」每畝稱人民幣四萬八千五百
    元，計人民幣六十二萬九千零四十五元，但在證六之協議書，並未約定價金，僅
    稱「其餘廠房用地按鎮政府企業廠房用地立項處理」，其中亦有幣端，依證六「
    協議書」，可見全部土地價款應為人民幣一百零一萬三千人民幣，以聲請人交付
    之款項支付已綽綽有餘，何來不支付稅金、整地費用，以致無法開發？事實真相
    為被告並未出資，卻以低價高報詐欺聲請人，且僅將聲請人交付之部分款項進行
    土地開發，餘則侵占，原審檢察官竟以土地開發實際支出費用與契約所載金額本
    有相當差距為由，完全未查明事實；況土地開發實際支出之費用，固然均較單純
    土地每坪成本為高，然此應由被告檢附單據主張，檢察官豈可不查自行替被告答
    辯，原檢察官及高檢署完全未盡調查之能事，率爾為不起訴處分及駁回再議，令
    人不服云云。
四、查法院就聲請交付審判案件之審查，應以偵查中曾顯現之證據為限，不可就告訴
    人新提出之證據再為調查，亦不可蒐集偵查卷以外之證據，即法院僅在就檢察官
    所為不起訴處分是否正確加以審查，否則將與刑事訴訟法第二百六十條之再行起
    訴規定混淆不清（參臺灣高等法院九十一年四月二十五日第一次刑事庭庭長法律
    問題研究會研討結論）；又司法院九十一年二月八日修正之「法院辦理刑事訴訟
    案件應行注意事項」第一百十八點規定：「法院於審理交付審判之聲請有無理由
    時，除認為告訴人所指摘（應指在偵查中所指摘之意）不利被告之事證未經檢察
    機關詳為調查或斟酌，或不起訴處分書所載理由違背經驗法則、論理法則或其他
    證據法則，否則，不宜率爾交付審判。」。
五、經查：
（一）聲請人原告訴意旨稱被告並無成立「新總泰公司」，卻以之詐騙聲請人，使聲
      請人誤信有新總泰公司，而投資匯款云云，惟被告乙○○確有以其子許凱嵐為
      名義上負責人成立新總泰公司，被告乙○○則為實際負責人，有台北市政府營
      利事業登記證一紙在卷可參（附於台灣士林地方法院檢察署九十年度偵字第八
      一二二號卷第四十四頁），故被告並未以未成立之公司詐騙聲請人，此經原不
      起訴處分查明在卷。
（二）又被告以新總泰公司名義投資西偏村之土地開發，此有「台資企業台北市新總
      泰機械有限公司」與「永寧鎮西偏村委會」於一九九六年元月十一日簽署之「
      協議書」一份附卷可稽，之後被告乙○○即於一九九六年元月十三日與聲請人
      簽訂「土地共同合作買賣開發合約書」，有該合約書一份附卷可參，而聲請人
      亦不否認被告於一九九六年有交付人民幣五十萬六千五百元予西偏村委會，此
      有聲請人提出之「證明書」一紙在卷可佐，是被告在大陸地區確有從事土地投
      資開發之事實，然聲請人認被告交付第一期款之時間為「一九九六年六月十一
      日之後一週內」，並據以指摘高檢署誤認為「二０００年十二月八日」，惟依
      上開「協議書」、「證明書」，均明顯可見被告與西偏村委會簽約時間為「一
      九九六年元月十一日」，故聲請人若認交付第一期款之時間係在簽約後一週內
      ，應係「一九九六年元月十一日之後一週內」才是，何來「一九九六年六月十
      一日之後一週內」之理，故此應為聲請人不查誤認，先予敘明。
（三）至於聲請人指稱：被告自己並未出資，且僅支付頭款五十萬六千五百元予西偏
      村委會，若非將聲請人交付之餘款侵占，否則以聲請人所交付之款項已足夠支
      付所有土地價款，豈會不足，又被告虛漲購買上開房地之金額以訛騙聲請人，
      檢察官不應未盡調查之能事，即自行替被告答辯云云，惟被告乙○○於九十年
      六月七日警訊時即稱：因為需要和大陸的相關人士交際，而這些費用加至購買
      土地上所需，所以每戶購買的價格是人民幣三萬八千元，當初有告訴聲請人說
      伊每戶買的價格是人民幣一萬五千元，但因為要交際換算起來，每戶才會是人
      民幣三萬八千元，當時聲請人也同意才會和伊簽約等語（見九十年度偵字第八
      一二二號卷第三十九頁），於本院調查中又稱：伊總共付了一百多萬元給西偏
      村委會，這是有收據的部分，其他部分則沒有收據，其中七十萬元是伊直接交
      付給西偏村委會，這筆有「收條」，其餘的都是透過龔維強交付，這部分有的
      就沒有收據，聲請人提出之「證明書」說只付五十萬元是不實在，而出具該「
      證明書」之人伊不認識，但伊七十萬元「收條」上也有這個人的簽名等語，依
      被告於偵查中所提出總金額約人民幣一百餘萬元之「收條」影本八紙觀之，其
      中一紙記載「今收到台資企業新總泰機械有限公司許元銓先生購買村回扣地百
      分之五十預付金柒拾萬元正。永寧鎮西偏村委會龔維強、龔永康、龔××（按
      此二字因字跡潦草，不易辨認）一九九六年元月二十三日」（見同上偵查卷第
      五十七頁），而聲請人自承所提出之「證明書」是於八十九年十月間向大陸地
      區求證始出具的資料，該「證明書」之出具人係「龔永康」，而該「證明書」
      上「龔永康」之簽名與上開人民幣七十萬元「收條」上「龔永康」之簽名，以
      肉眼觀之，無論是運筆或勾勒均屬相同，應係同一人所為，即不論是「七十萬
      元之收條」或「五十萬元之證明書」均為同一人所出具，而聲請人於本院調查
      中亦自承：「五十七頁收條上寫七十萬元，但我的證明書只有伍拾萬，這差額
      應該就是被告所講，有些沒辦法開收據。其他的收據我不清楚是否有重複。龔
      維強我見過幾次面，我知道他應該有幫我們做中間人的角色，此由我們取得協
      議書的原始資料中可以發現，一開始都是由龔維強當我們這方面的代表，所以
      有可能是透過龔維強繳交。」等語，應認被告所辯上情，尚非無據，此部分原
      處分雖未詳予論述，然原處分依上開卷附資料及被告辯解，認定：「土地開發
      實際支出費用，與契約所載金額本有相當差距，此為社會交易可能之現象」，
      此即非檢察官憑空為被告答辯，且原處分對於聲請人出資係為營自己之利益，
      並非被告施用詐術所致，及聲請人徒以「支付每戶金額與協議書所載金額有相
      當差距、無證據證明被告有出資、所交付款項已足夠支付所有土地價款」等，
      何以不足執為被告涉有詐欺之論罪依據，已詳為論述，且此部分之理由亦未違
      經驗法則、論理法則或其他證據法則，揆諸首揭說明，本件交付審判之聲請無
      理由，應予駁回。
六、依刑事訴訟法第二百五十八條之三第二項前段裁定如主文。
中        華        民        國  九十一   年     九   月     三十     日
                              台灣士林地方法院刑事第三庭
                                  審判長法  官  洪  英  花
                                        法  官  王  沛  雷
                                        法  官  楊    伶
右正本證明與原本無異。
本件裁定不得抗告。
                                        書記官  趙  彩  彤
中        華        民        國  九十一   年     十   月      七      日
